臺灣高等法院高雄分院刑事判決　　　　　　　　　　九十三年度上訴字第四五四號
　　上　訴　人　台灣高雄地方法院檢察署檢察官
　　上　訴　人
　　即　被　告　丙○○
　　被　　　告　甲○○
　　共　　　同
　　指定辯護人　本院公設辯護人　李佩娟
右上訴人因被告殺人等案件，不服臺灣高雄地方法院九十一年度重訴字第九一號中華
民國九十三年三月十一日第一審判決（起訴案號：臺灣高雄地方法院檢察署九十年度
偵字第一三八二一、一七八五三號），提起上訴，本院判決如左：
      主  文
原判決關於丙○○部分撤銷。
丙○○共同殺人未遂，處有期徒刑玖年，褫奪公權陸年。扣案如附表二編號１、３手
槍貳枝（含彈匣貳個、滅音管壹個）、如附表一編號３及附表二編號２、４未射擊之
子彈貳拾伍顆（含彈匣壹個）、如附表一編號４手銬壹付、如附表一編號５黑色塑膠
手提袋壹只、未扣案短刀壹支，均沒收。
其他上訴駁回。
      事  實
一、丙○○曾於民國八十二年間，因違反肅清煙毒條例、麻醉藥品管理條例案件，經
    法院分別判處有期徒刑十二年、二年八月確定，於八十三年十二月二十九日入監
    服刑，於八十八年十二月二十八日縮短刑期假釋出獄。惟於假釋期間之九十年間
    ，另因涉嫌違反毒品危害防制條例案件，遭法院撤銷假釋，期間並受僱於顏鴻鈞
    ，在高雄市苓雅區○○○路八十六號「世界光科技股份有限公司」（店招同時掛
    「捷威．鯤洋股份有限公司」招牌）擔任副總經理職務，對外稱呼則為「廖（老
    ）副總」。
二、緣顏鴻鈞因與洪欽富、許東慶、施俊旭、丁○○（原名洪振豐）間有財務糾紛，
    竟於九十年六月二十九日十八時許，在上開青年一路處二樓，持如附表二編號１
    、３具殺傷力制式手槍及不詳型號手槍共三枝，單獨槍擊洪欽富、許東慶、施俊
    旭、丁○○四人，致洪欽富、許東慶因多重槍擊傷當場死亡，施俊旭經送醫急救
    後，亦因多重槍擊傷不治死亡，丁○○則受有左側頭顱子彈貫穿併顱骨開放性骨
    折及腦內出血等傷害；而丙○○當時在上開青年一路處一樓，已知顏鴻鈞與洪欽
    富等人在二樓商談，並聽聞二樓有槍擊聲，甲○○復於槍擊聲響後即快步自二樓
    下來，並向其稱：「老仔，快走，顏董（指顏鴻鈞）開槍了」等語，未久，顏鴻
    鈞亦手持黑色塑膠手提袋一只（內裝有如附表二編號１、３具殺傷力制式手槍二
    枝，及彈夾三個、滅音器一個、具殺傷力制式子彈三十八顆、短刀一支、手銬一
    付等物），匆忙自二樓下來往外走，復要其將一樓鐵門拉下鎖上，丙○○依顏鴻
    鈞囑咐，將該處鐵門上鎖後，即前往廈門街某處與顏鴻鈞會合，並向顏鴻鈞詢問
    究竟發生何事，顏鴻鈞答稱：「有開槍」等語，至此，丙○○已知顏鴻鈞所持黑
    色手提袋內裝有具殺傷力之制式手槍及子彈。
三、因丙○○於假釋期間涉犯毒品危害防制條例罪嫌，顏鴻鈞甫開槍射擊洪欽富等四
    人，顏鴻鈞乃提議一起由屏東縣楓港海邊偷渡大陸逃亡，丙○○應允之，二人乃
    先搭乘計程車前往楠梓某處與顏鴻鈞之不詳年籍姓名友人（年約三、四十歲）見
    面。殆會見該名友人後，即由該名友人駕駛深橘色自用小客車搭載顏鴻鈞、丙○
    ○，原擬前往楓港海邊，惟顏鴻鈞思及十多年前因走私案件遭警查獲，懷疑係因
    戊○○檢舉所致，乃向丙○○稱「有幾十年的仇要報」等語，而丙○○明知顏鴻
    鈞所持黑手提袋內有制式手槍、子彈，顏鴻鈞甫槍擊射殺洪欽富等人，情緒已屬
    不穩，此次尋仇之舉，更可能再使用上開槍彈，並造成被尋仇人或與被尋仇人相
    關之人死亡之結果，然丙○○仍應允之，而與顏鴻鈞共同基於殺人、持有具殺傷
    力制式手槍、子彈，及連續妨害自由之犯意聯絡，先搭乘上開友人之自用小客車
    前往高雄縣茄萣鄉某處尋找戊○○，惟未尋獲，再於同日（九十年六月二十九日
    ）二十二時三十分至二十三時許，抵達陳來惠（即戊○○之連襟）位於高雄縣茄
    萣鄉保定村新巷四十一弄三十七號牧場，顏鴻鈞、丙○○下車等候（此時丙○
    ○已戴上鴨舌帽、口罩），該名友人則未下車，未久，陳來惠前來巡視牧場，顏
    鴻鈞問陳來惠與戊○○何關係，並向陳來惠謊稱係戊○○之友人，欲送鰻魚藥給
    戊○○，要陳來惠打開牧場倉庫，陳來惠未覺有異，將牧場倉庫鐵門打開，顏鴻
    鈞即持上開二枝制式手槍中之一枝抵住陳來惠腰際，要陳來惠叫戊○○出來，因
    戊○○不在該牧場，顏鴻鈞乃要陳來惠撥打電話給戊○○，將戊○○騙到牧場，
    丙○○並依顏鴻鈞之指示，持手銬一付將陳來惠銬在飼料處理機上，而剝奪陳來
    惠之行動自由；後陳來惠即撥打電話給戊○○，惟由戊○○之妻鄭薛淑珍接聽，
    陳來惠設詞向鄭薛淑珍稱：「因牛隻跌入水溝，要請戊○○幫忙」等語，鄭薛淑
    珍將此情轉告戊○○，因戊○○認為時間過晚而未答應，鄭薛淑珍乃再打電話給
    其妹薛淑月（即陳來惠之妻）、其弟薛玉柱告知牛隻跌入水溝之事；薛淑月乃帶
    同二子（陳柏仁、陳柏介）於同日二十三時三十分許抵達上開牧場，薛淑月雖查
    覺牧場倉庫未點燈而心生疑惑，惟旋即遭顏鴻鈞、丙○○押入倉庫內，顏鴻鈞、
    丙○○並喝令薛淑月母子三人坐在地上，不可自由行動，而剝奪薛淑月母子三人
    之行動自由；其後，丙○○即在倉庫外鐵門外守候。至同日二十三時四十分許，
    鄭薛淑珍亦騎乘機車到達上開牧場，顏鴻鈞亦持槍將鄭薛淑珍押入倉庫內，並喝
    令鄭薛淑珍與薛淑月同坐一處，亦剝奪鄭薛淑珍之行動自由，顏鴻鈞並要求鄭薛
    淑珍撥打電話給戊○○，惟因戊○○未接聽而未果；至翌日（三十日）零時許，
    薛玉柱亦到達上開牧場，旋即為顏鴻鈞持槍抵住太陽穴押入倉庫中，顏鴻鈞喝令
    其與薛淑月等人同坐一處，而剝奪薛玉柱之行動自由，丙○○復依顏鴻鈞之指示
    ，以現場之繩索，將薛淑月、鄭薛淑珍、薛玉柱三人手綁綑（雖未綁緊，惟無法
    掙脫），以防止薛淑月等人逃脫，而陳柏仁、陳柏介雖未被綑綁，但亦不得任意
    走動；其後，該名顏鴻鈞之友人（均未下車），於到達上開牧場約一個多小時後
    即自行駕駛上開小客車離去，而丙○○則於其後持現場撿拾之木棍站在倉庫外鐵
    門守候，並依顏鴻鈞之指示，二度騎乘機車搭載陳柏仁外出尋找戊○○，顏鴻鈞
    則在倉庫內看管陳來惠等人。
四、至九十年六月三十日五時四十分許，薛江漢（即戊○○之岳父）因例行巡視工作
    而騎乘車牌號碼ＯＩＥ─一七八號重型機車到達上開牧場，機車甫一停妥，顏鴻
    鈞即將該機車鑰匙拔起，持槍將薛江漢押入倉庫內，並喝令薛江漢坐在地上，而
    剝奪薛江漢之行動自由，復因天色已亮，乃將倉庫鐵門拉下僅餘約一．五公尺之
    高度，以掩人耳目，而丙○○（此時仍戴著口罩）則仍站在倉庫外鐵門守候；其
    後，顏鴻鈞要薛玉柱再撥打電話給戊○○，並要丙○○第三度載同陳柏仁外出尋
    找戊○○；後戊○○於接獲薛玉柱謊稱要其幫忙搬抽水機之電話，未覺有異，於
    同日六時五十分許騎乘機車到達上開牧場，顏鴻鈞即持槍將戊○○押入倉庫內，
    並要戊○○跪下及承認錯誤，此時丙○○亦已回到上開牧場倉庫鐵門外，已可看
    見倉庫內之情形，顏鴻鈞與丙○○即基於殺人之故意，推由顏鴻鈞先持如附表二
    編號３之制式手槍朝戊○○胸腹部等處射擊三槍，戊○○倒地後，顏鴻鈞復持短
    刀往戊○○頸部、顏面部等處刺下，顏鴻鈞再改持如附表二編號１之制式手槍朝
    戊○○身上射擊一槍，致戊○○因此受有胸腹部穿刺傷併胃穿孔、橫隔膜穿孔、
    血胸、腹內出血（以上槍傷）、四肢多處刀傷、頸部刀傷、顏面刀傷、左眼球刀
    傷併失明、左上臂開放性骨折等傷害，戊○○、經送醫急救後，始倖免於難。
五、顏鴻鈞、丙○○二人行兇後，即將上開倉庫鐵門拉下，顏鴻鈞並自該牧場取走黃
    色飼料袋一只，後由丙○○騎乘上開車牌號碼ＯＩＥ─一七八號重型機車搭載顏
    鴻鈞離開，於同日七時多，行經高雄縣茄萣鄉新巷四十一弄七之一號「新興宮
    」前，顏鴻鈞示意丙○○停車，顏鴻鈞即獨自進入「新興宮」二樓廂房，丙○○
    則在外等候，旋於數分鐘內，丙○○聽聞槍聲，乃循聲進入二樓廂房查看，發現
    顏鴻鈞頭罩黃色飼料袋已舉槍自盡（係以左手握持如附表二編號１之制式手槍自
    戕），丙○○見狀，隨即騎乘上開機車至嘉義縣斗六市，後搭乘火車北上躲藏。
    嗣於同日（三十日）七時二十五分許，「新興宮」人員吳復裕發現顏鴻鈞陳屍在
    二樓廂房內，經報警處理，復提供丙○○所騎乘機車車號為「一七八」，而為警
    查悉上情，並在上開牧場扣得如附表一所示之物品，在「新興宮」二樓廂房內扣
    得如附表二所示物品，復因上開牧場及青年一路處扣案之彈殼，經鑑定係由顏鴻
    鈞所持之二枝制式手槍所擊發，及丁○○、戊○○等人之指述，乃對丙○○等人
    進行通訊監察。而丙○○則於九十一年六月三日十八時許，為警循線在台中市○
    區○○路四七０巷七號八樓八一０室查獲。
六、案經高雄市政府警察局苓雅分局、高雄縣警察局湖內分局報告臺灣高雄地方法院
    檢察署檢察官偵查起訴。
      理  由
壹、丙○○部分（即撤銷改判部分）：
一、訊據上訴人即被告丙○○固坦承於前揭時地，陪同顏鴻鈞至高雄縣茄萣鄉新巷
    四十一弄三十七號牧場向被害人戊○○尋仇，並知顏鴻鈞所持黑色塑膠手提袋內
    裝有手槍、子彈等物，亦依顏鴻鈞之指示，以手銬銬住陳來惠，以繩索綑綁被害
    人薛淑月、鄭薛淑珍、薛玉柱等人不諱，惟矢口否認有殺人等犯嫌，辯稱：「當
    日顏鴻鈞說要帶伊一同偷渡逃亡，原本說要從楓港偷渡，後來卻往楠梓，還說船
    要第二天才會來；後來去向戊○○尋仇，因為顏鴻鈞情緒很激動，伊三次載薛淑
    月的小孩出去，都故意叫那小孩不要按戊○○家門鈴，且伊綑綁薛淑月三人的繩
    索，綁得很鬆，伊後來還拿手銬鑰匙給他的小孩，要小孩拿給陳來惠；顏鴻鈞在
    槍擊戊○○的時候，伊剛好才從外面回來，看到鄭薛淑珍趴在戊○○身上」云云
    。
二、經查：
  (一)、被告丙○○於九十年間，受僱於顏鴻鈞在高雄市苓雅區○○○路八十六號「世
      界光科技股份有限公司」（店招同時掛「捷威．鯤洋股份有限公司」招牌）擔
      任副總經理職務，對外稱呼則為「廖（老）副總」，此為被告丙○○於九十二
      年十月十四日本院審理時所自承，並有上開公司店招相片附於警卷可憑，足認
      被告丙○○與顏鴻鈞間有主僱關係，且交情非淺。
  (二)、於本件案發前之同日（九十年六月二十九日）下午，顏鴻鈞因與被害人洪欽富
      、許東慶、施俊旭、丁○○間有財務糾紛，在上開青年一路處二樓談判，被告
      丙○○則在該處一樓，並知被害人洪欽富等確在該處二樓，此為被告丙○○於
      原審及本院歷次調查、審理中所自承，且被告丙○○於聽聞二樓槍聲後，被告
      甲○○隨即自二樓快步下來，向其稱：「老仔，快走，顏董（指顏鴻鈞）開槍
      了」等語，未久，顏鴻鈞亦手持黑色塑膠手提袋一只，匆忙自二樓下來往外走
      ，被告丙○○則依顏鴻鈞之囑咐，將一樓鐵門拉下上鎖，後即前往廈門街某處
      與顏鴻鈞會合，並向顏鴻鈞詢問究竟發生何事，顏鴻鈞告以：「有開槍」等語
      ，此為被告丙○○於九十一年六月十八日警詢、原審及本院歷次調查審理中供
      述明確，核與被告甲○○於九十二年十月十四日原審法院審理時陳述情節大致
      相符；又被害人洪欽富、許東慶、施俊旭、丁○○四人因遭槍擊，洪欽富、許
      東慶因此受有多重槍擊傷當場死亡，施俊旭經送醫急救後，亦因多重槍擊傷不
      治死亡，此有臺灣高雄地方法院檢察署解剖記錄報告、相驗屍體證明書及現場
      相片多幀在卷可稽，而丁○○則受有左側頭顱子彈貫穿併顱骨開放性骨折及腦
      內出血等多處傷害，亦有邱綜合醫院診斷證明書、病歷資料在卷可憑；則被告
      丙○○在聽聞槍聲、被告甲○○告知「顏董開槍了」、顏鴻鈞自承「有開槍」
      等語，及原在二樓之洪欽富等人均未下樓，顏鴻鈞卻要其將一樓鐵門拉下上鎖
      等情，被告丙○○當可判斷顏鴻鈞在二樓有開槍殺人之舉，亦可能已造成傷亡
      結果，洪欽富等人始未下樓。
  (三)、被告丙○○已知顏鴻鈞在上開青年一路處二樓有開槍殺人之舉，且知悉顏鴻鈞
      所持黑色塑膠手提袋內裝有手槍、子彈，又顏鴻鈞於前往被害人陳來惠位在高
      雄縣茄萣鄉新庄巷四十一弄三十七號牧場時，即向其告知：「有幾十年的仇要
      報」等語，則在顏鴻鈞甫槍擊射殺洪欽富等人，情緒尚非穩定，復持有手槍、
      子彈，又於偷渡逃亡前夕，欲向被害人戊○○「報幾十年的仇」之情況下，被
      告丙○○顯已可預見顏鴻鈞在尋仇過程中，極可能再使用上開槍彈，並造成戊
      ○○或與戊○○相關之人員死亡之結果。
  (四)、被告丙○○與顏鴻鈞於九十年六月二十九日二十二時三十分至二十三時許，到
      達上開牧場後，顏鴻鈞設詞欺騙被害人陳來惠打開該牧場倉庫鐵門，並持上開
      二枝制式手槍中之一枝抵住陳來惠腰際，將陳來惠押入倉庫內，被告丙○○並
      依顏鴻鈞之指示，持手銬將陳來惠銬在飼料處理機上；後被害人薛淑月（即陳
      來惠之妻）帶同二子即被害人陳柏仁、陳柏介於同日二十三時三十分許抵達上
      開牧場，旋即遭被告丙○○、顏鴻鈞押入倉庫內，至同日二十三時四十分許，
      被害人鄭薛淑珍（即戊○○之妻）騎乘機車到達，亦遭顏鴻鈞持槍押入倉庫內
      ，殆至翌日（三十日）零時許，被害人薛玉柱（戊○○之妻弟）到達，復為顏
      鴻鈞持槍抵住太陽穴押入倉庫，被告丙○○再依顏鴻鈞之指示，以現場之繩索
      ，將薛淑月、鄭薛淑珍、薛玉柱三人手綁綑，以防止薛淑月等人逃脫，陳柏仁
      、陳柏介雖未被綑綁，亦不得任意走動；直至五時四十分許，被害人薛江漢（
      即戊○○之岳父）騎乘車牌號碼ＯＩＥ─一七八號重型機車到達上開牧場進行
      例行巡視，機車甫一停妥，即遭顏鴻鈞將機車鑰匙拔起，並持槍押入倉庫內，
      陳來惠、薛淑月、陳柏仁、陳柏介、鄭薛淑珍、薛玉柱、薛江漢七人均遭剝奪
      行動自由；而被告丙○○在此長達七、八小時之時間內，除三次載同陳柏仁外
      出尋找戊○○外，其餘時間則持在牧場撿拾之木棍站在倉庫外鐵門守候，此業
      經證人陳來惠、薛淑月、鄭薛淑珍、薛玉柱、薛江漢於九十年六月三十日警訊
      、九十二年三月五日原審法院調查時，鄭薛淑月於九十二年十一月五日原審法
      院審理時證述明確，復有手銬一付扣案可資佐證，被告丙○○均坦承不諱，且
      陳來惠一再指證係遭被告丙○○上手銬，且由戊○○遭槍擊後，係由被告丙○
      ○未經顏鴻鈞之指示，提供手銬鑰匙予陳柏仁等情觀，足認被告丙○○應係經
      顏鴻鈞交付手銬及鑰匙，並為陳來惠戴上手銬後，其始能持有手銬鑰匙，是被
      告丙○○對顏鴻鈞向戊○○尋仇之舉，不僅事先知情，且已參與尋仇過程。
  (五)、戊○○於接獲薛玉柱謊稱要其幫忙搬抽水機之電話後，於九十年六月三十日六
      時五十分許騎乘機車到達上開牧場，顏鴻鈞即持槍將之押入倉庫內，復先持如
      附表二編號３之制式手槍朝戊○○胸腹部等處射擊三槍，殆戊○○倒地後，復
      持短刀往戊○○頸部、顏面部等處刺下，鄭薛淑珍見狀，撲到戊○○身上，哀
      求顏鴻鈞不要殺戊○○，惟顏鴻鈞未予理會，仍持短刀揮砍，復再改持如附表
      二編號１之制式手槍朝戊○○身上射擊一槍，致戊○○因此受有胸腹部穿刺傷
      併胃穿孔、橫隔膜穿孔、血胸、腹內出血（以上槍傷）、四肢多處刀傷、頸部
      刀傷、顏面刀傷、左眼球刀傷併失明、左上臂開放性骨折等傷害，鄭薛淑珍亦
      因此受有左大腿挫傷、右上肢及右手撕裂傷等傷害，惟經送醫急救後，二人均
      倖免於難，此業經證人戊○○於九十年七月五日警訊、鄭薛淑珍、陳來惠、薛
      淑月、薛玉柱、薛江漢於九十年六月三十日警訊，及戊○○、鄭薛淑珍、陳來
      惠、薛淑月、薛玉柱、薛江漢於九十二年三月五日原審法院調查，戊○○、鄭
      薛淑珍於九十二年十一月五日原審法院審理時證述綦詳，復有戊○○之奇美醫
      學中心診斷證明書在卷可憑；且扣案如附表二編號１、３手槍各一枝，及如附
      表一編號３、附表二編號２、４子彈三十三顆，經送鑑定：、送鑑手槍一枝
      （含滅音管一個、彈匣一個，即附表二編號１），槍枝管制編號：0000000000
      ，係口徑9MM之制式半自動手槍，滑套上具”DVC-SEMI-AUTOMATIC-PISTOL及9M
      M-PARABELLUM-MADE-IN-CANADA” 字樣，槍管內具六條左旋之來復線，機械巠
      能良好，可擊發子彈，認具殺傷力（顏鴻鈞死亡時左手所握）。、送鑑手槍
      一枝（含彈匣一個、槍號945NV068，即如附表二編號３），槍枝管制編號：00
      00000000，認係美國BROWNING廠製BDM型口徑9MM制式半自動手槍，槍管內具六
      條右旋之來復線，機械性能良好，可擊發子彈，認具殺傷力（自顏鴻鈞陳屍處
      右上肩起獲）。、送鑑子彈十五顆（含彈匣，即如附表一編號３）：其中子
      彈彈底標記9MM-LUGER-66-APC七顆、89-APC三顆，WCC-87+四顆、FO-87一顆，
      認均係制式口徑９MM子彈，均具殺傷力（自上開牧場查扣）。、送鑑子彈八
      顆即如附表二編號２）：其中子彈彈底標記6-90MAL-9MM一顆、9MM-LUGER-66
      -ACP二顆、9MM-LUGER-AP一顆、9MM-LUGERWIN一顆、9MM-96ACP二顆、9MM-LUG
      ER-FC一顆，認均係制式口徑9MM子彈，認均具殺傷力（自附表二編號１手槍及
      彈匣內查扣）。扣案子彈十顆（即附表二編號４）：其中子彈彈底標記WCC-
      87四顆、9MM-LUGER-66-ACP三顆、89-APC 三顆，認均係制式口徑9MM子彈，認
      均具殺傷力（自附表二編號３手槍及彈夾內查扣）。彈殼四顆（即如附表一
      編號１）：其中子彈彈底標記89-ACP二顆、9MM-LUGER-FC 一顆、9MM-PMC一顆
      ，除彈底標記9MM-LUGER-FC彈殼一顆，為附表二編號１槍枝所擊發，餘三顆為
      附表二編號３槍枝所擊發；此有內政部警政署刑事警察局九十年六月三十日刑
      鑑字第一０三六六三號、九十年七月一日刑鑑字第一０三八三五號鑑驗通知書
      在卷可憑，足認戊○○確遭顏鴻鈞持槍射擊而受傷。
  (六)、按人體之胸腹部有重要之器官、頸部有眾多血管，眼睛亦為人體重要之器官，
      且槍彈為具強大毀滅性之武器，持槍彈射擊或以尖銳之刀械砍刺人體重要部位
      ，均足以造成他人死亡之結果；且由戊○○胸腹部受有槍傷、頸部受有刀傷、
      左眼球因刀傷失明，則顏鴻鈞欲置戊○○於死地之殺人犯意，實至為明顯。
  (七)、被告丙○○固一再以雖曾依顏鴻鈞之指示，三次載同陳柏仁外出尋找戊○○，
      惟均以找不到戊○○為由搪塞顏鴻鈞，及戊○○所受槍傷及刀傷非其所為，槍
      擊當時其恰好自外回來，但並未在上開牧場倉庫內，因此辯稱乃因顏鴻鈞當時
      精神狀況不穩，其不得不依顏鴻鈞指示行事，其並無殺人之故意云云。另證人
      陳柏仁於本院審理中固亦證稱：「是在場的被告丙○○帶我去找人」，「到達
      戊○○家並沒有按電鈴，也沒有上樓去找他：：我和丙○○有去戊○○家，是
      在樓下住處晃一下就走」，「被告並沒有打我，也沒有出言恐嚇我，在場被告
      丙○○叫我不要害怕。」云云，然依被告丙○○前開所辯，其既有三次載同陳
  柏仁外出尋找戊○○之機會，在顏鴻鈞未控制其行動自由情況下，其如認不應
      或不願參與顏鴻鈞之尋仇行動，自可趁外出之機會離開上開牧場，甚或報警處
      理，以防止傷害之發生，且其不僅知悉顏鴻鈞在上開青年一路處開槍射擊洪欽
      富等人，隨即又帶本件扣案手槍、子彈欲向戊○○尋仇，其復參與為誘引戊
      ○○到來前之綑綁陳來惠等人之過程，甚而持木棍在上開牧場倉庫鐵門外守候
      ，均已如前述，則被告丙○○既知顏鴻鈞持槍彈尋仇可能造成死亡之結果，復
      參與尋仇之過程，顯見其與顏鴻鈞間有犯意聯絡及行為分擔，縱戊○○受傷非
      其所親為，亦無解其應負之殺人罪責。
  (八)、此外，復有如附表一編號２、５、如附表二編號５～７物品扣案，及上開牧場
      及高雄縣茄萣鄉新巷四十一弄七之一號「新興宮」現場圖、現場相片多幀，
      顏鴻鈞之臺灣高雄地方法院檢察署解剖記錄報告、相驗屍體證明書及解剖相片
      多幀在卷可佐。
  是綜上所述，被告丙○○前開辯解為圖卸刑責之詞，不足採信；本件事證已明，被
  告丙○○犯行洵堪認定。
三、按共同乙犯間，非僅就其自己實施之行為負其責任，並在犯意聯絡之範圍內，對
    於他共同乙犯所實施之行為，亦應共同負責，最高法院三十二年上字第一九０五
    號判例足資參照。是核被告丙○○所為，係犯刑法第二百七十一條第二項、第一
    項殺人未遂罪、同法第三百零二條第一項剝奪他人行動自由罪、槍砲彈藥刀械管
    制條例第七條第四項未經許可持有手槍罪、同條例第十二條第四項未經許可持有
    子彈罪。被告丙○○與顏鴻鈞就上開犯行，有犯意聯絡及行為分擔，為共同乙犯
    ，至於上開載顏鴻鈞及被告丙○○同往之友人，因並未下車，復於到達上開牧場
    後約一個多小時即先行離開，此為被告丙○○所供陳在卷，尚無證據認該名友人
    與被告丙○○、顏鴻鈞間有犯意聯絡或行為分擔，自不論以共同乙犯，併此說明
    。至公訴人雖認共犯顏鴻鈞以槍射擊戊○○，於鄭薛淑珍撲到戊○○身上時，仍
    持短刀揮砍鄭薛淑珍，致鄭薛淑珍亦因此受有左大腿挫傷、右上肢及右手撕裂傷
    等傷害之行為，被告丙○○亦係犯刑法第二百七十一條第二項、第一項之殺人未
    遂罪嫌云云，然按鄭薛淑珍雖亦同時受傷，然依鄭薛淑珍所受傷害判斷，均僅係
    四肢之傷害，且為挫傷或撕裂傷，此有其驗傷診斷書可證，受傷部位均非屬要害
    ，且並非嚴重；而以其與顏鴻鈞距離之近，且顏鴻鈞身懷利器之下，如顏鴻鈞確
    有殺人之犯意，鄭薛淑珍當不只受此輕傷，以及顏鴻鈞於持刀砍傷薛女後，又持
    槍射擊戊○○，而未射擊薛女等情以觀，難認顏鴻鈞對鄭薛淑珍亦具有殺人之犯
    意，本院認為應僅有傷害之犯意。又依卷證資料，鄭薛淑珍就此傷害部分亦未提
    起告訴，此部分亦無從論以傷害罪。因公訴人認此部分與前開有罪部分有裁判上
    一罪關係，此部分爰不另為不受理之諭知。被告丙○○、顏鴻鈞多次剝奪陳來惠
    、薛淑月、陳柏仁、陳柏介、鄭薛淑珍、薛玉柱、薛江漢行動自由之行為，時間
    緊接、手法相同，並觸犯同一罪名，為連續犯，應依刑法第五十六條規定以一罪
    論。至被告丙○○剝奪薛淑月、陳柏仁、陳柏介三人之行動自由，是基於一行為
    同時犯之，此部分為想像競合犯關係。被告丙○○、顏鴻鈞以一行為，同時持有
    制式手槍二枝、子彈三十八顆，應依刑法第五十五條前段規定（想像競合犯），
    從一重之未經許可持有手槍罪處斷。被告丙○○所犯上開殺人未遂、剝奪他人行
    動自由、未經許可持有手槍罪三罪間，有方法、目的之牽連關係，應依刑法第五
    十五條後段規定（牽連犯），從一重之殺人未遂罪處斷，並依刑法第二十六條前
    段規定減輕其刑。
四、原審就被告丙○○部分據以論罪科刑，固非無見。惟查就共犯顏鴻鈞傷害鄭薛淑
    珍部分，因鄭薛淑珍就此部分並未提起告訴，此部分不另為不受理之諭知，已如
    前述。原判決認被告丙○○此部分亦犯殺人未遂罪，並應與殺害戊○○未遂部分
    依想像競合犯之規定從一重論處，尚有未洽。檢察官上訴意旨，以被告丙○○應
    另有共同殺害洪欽富、許東慶、施俊旭等人以及殺害丁○○未遂之犯行，指摘原
    判決不當；被告丙○○上訴意旨，仍執前詞，否認犯罪，亦指摘原判決不當；雖
    均無理由（檢察官此部分上訴無理由，詳後述）。但原判決既有上開可議之處，
    自仍應由本院將原判決關於丙○○部分撤銷改判。爰審酌被告丙○○與戊○○等
    被害人並無宿怨，僅因顏鴻鈞欲帶同其偷渡逃亡，即參與顏鴻鈞持槍向戊○○尋
    仇行動，嚴重危害社會之安全，並造成戊○○於醫療後仍受有左眼失明之不可回
    復之傷害、陳來惠等人飽受精神煎熬，惟念其非為本件之主謀及實際開槍射擊之
    人，犯罪情節較顏鴻鈞為輕，及確實提供手銬鑰匙供陳來惠等人脫困等一切情狀
    ，量處被告丙○○有期徒刑九年，並就其犯罪之性質，認有褫奪公權之必要，併
    宣告褫奪公權六年。扣案如附表二編號１、３之制式手槍二支（含彈匣二個、滅
    音管一個），及附表一編號３（含彈匣一個）、附表二編號２、４子彈未射擊子
    彈計二十五顆（原三十三顆，其中八顆業因鑑驗試射而滅失，不具殺傷力，已非
    屬違禁物），均屬違禁物，應依刑法第三十八條第一項第一款宣告沒收；扣案如
    附表一編號４手銬一付、附表一編號５黑色塑膠手提袋一只，均為共犯顏鴻鈞所
    有，分別供剝奪陳來惠行動自由犯罪所用之物、供放置本件槍彈所用之物，此均
    為被告丙○○所自承，應依刑法第三十八條第第一項第二款宣告沒收；另共犯顏
    鴻鈞所有供殺害戊○○之短刀一支，雖未扣案，惟無證據證明已滅失，亦應依刑
    法第三十八條第一項第二款宣告沒收。至於扣案如附表一編號１彈殼四顆、附表
    一編號２彈頭碎片一顆、附表二編號５彈殼一個、附表二編號６彈頭碎片一顆，
    係制式子彈擊發後所餘之彈殼及彈頭，均已非違禁物，如附表三所示之物，雖為
    顏鴻鈞所有供槍擊洪欽富等人之用，惟與本件犯罪無涉，如附表二編號７黃色飼
    料袋一只，則為陳來惠所有，均不予宣告沒收。另扣案如附表三編號子彈十六
    顆，雖均具殺傷力，為違禁物，惟與被告丙○○上開犯行無涉，自應由公訴人另
    行聲請單獨宣告沒收，併予敘明。
五、至於公訴人認被告丙○○另涉與顏鴻鈞、甲○○二人共同於九十年六月二十九日
    下午在高雄市苓雅區○○○路處二樓，共同攜帶槍彈，殺害洪欽富、許東慶、施
    俊旭等人以及殺害丁○○未遂之犯嫌部分，本院認此部分被訴犯罪尚無法證明（
    詳如後述貳所載，與甲○○部分一併說明），惟公訴人認該部分與上開科刑部分
    有裁判上一罪關係，就此部分不另為無罪之諭知。
貳、甲○○部分（即上訴駁回部分）：
一、公訴意旨另以：緣顏鴻鈞（已經死亡，另為不起訴處分）因與被害人洪欽富（綽
    號「吹風」）、許東慶（綽號「老三」）、施俊旭（綽號「阿發」）、洪振豐（
    綽號「彬仔」，現已改名為丁○○）四人，有鉅額財產糾紛，竟萌殺機，夥同被
    告甲○○、丙○○二人，於九十年六月二十九日十八時許，共同攜帶一中型黑色
    手提袋，內裝九０美製手槍（945NV068號，即附表二編號３）、九０加拿大製含
    滅音器手槍（9MM-PARABELLUM，即附表二編號１）及不詳型號手槍共三枝及子彈
    數十顆，至高雄市苓雅區○○○路八十六號捷威世界科技公司二樓內，與洪欽富
    、許東慶、施俊旭、丁○○等人談判，席間一言不合，顏鴻鈞、甲○○、丙○○
    三人，分持三枝手槍，共同對洪欽富、許東慶、施俊旭、丁○○四人開槍，致洪
    欽富（頭部槍擊傷二處、右上臂槍擊傷一處、右手部槍擊槍二處、右胸部槍擊傷
    一處）、許東慶（右臉頰槍擊傷一處、右腹部槍擊傷一處）二人，均因多重槍擊
    傷當場死亡，施俊旭（右前胸槍擊傷、左上背槍擊各一處），經送醫急救因多重
    槍擊傷不治死亡，三人犯案後，共同持械搭乘計程車逃離現場，洪振豐經警送醫
    急救，幸免於死。因認被告甲○○、丙○○二人共涉刑法第二百七十一條第一項
    之殺人既遂罪、第二百七十一條第二項、第一項之殺人未遂罪、槍砲彈藥刀械管
    制條例第七條第四項、第十二條第四項之罪嫌云云。
二、公訴人認被告甲○○、丙○○涉有刑法第二百七十一條第一項，刑法第二百七十
    一條第二項、第一項，槍砲彈藥刀械管制條例第七條第四項、第十二條第四項之
    罪嫌，無非係以：(一)被害人丁○○之指訴，且有證人楊宗憲目擊被告甲○○、丙
    ○○、顏鴻鈞三人犯案後攜帶黑色手提袋共同乘車匆匆離去。(二)扣案凶槍、子彈
    等物，經比對結果：彈道相互吻合，復有刑事警察局鑑驗通知書可按，並有第一
    兇案現場之高雄市政府苓雅分局刑案現場勘查報告及附件之照片、現場圖等證物
    。(三)顏鴻鈞之遺書及本署相驗屍體證明書解剖紀錄報告等卷宗。(四)甲○○經刑事
    警察局測謊結果：有關本案，案發當時，你有沒有開槍之問題，呈現不實反應等
    情，為其論罪依據。
三、按犯罪事實應依證據認定之，無證據不得推定其犯罪事實；不能證明被告犯罪者
    ，應諭知無罪之判決，刑事訴訟法第一百五十四條、第三百零一條第一項分別定
    有明文。又所謂認定犯罪事實之證據，係指足以認定被告確有犯罪行為之積極證
    據而言，如未發現相當證據，或證據不足以證明，自不能以推測或擬制之方法，
    以為裁判基礎。又認定不利於被告之事實，需依積極證據，茍積極證據不足為不
    利於被告事實之認定時，即應為有利於被告之認定，更不必有何有利之證據。次
    按，刑事訴訟上證明之資料，無論其為直接證據或間接證據，均須達於通常一般
    人均不致於有所懷疑，而得確信其為真實之程度，始得據為有罪之認定，若其關
    於被告是否犯罪之證明未能達此程度，而有合理性懷疑之存在，致使無從形成有
    罪之確信，根據「罪證有疑，利於被告」之證據法則，即不得遽為不利被告之認
    定，其以情況證據斷罪時，尤須基於該證據在直接關係上所可證明之他項情況事
    實，本乎推理作用足以確證被告有罪，方為合法，不得徒憑主觀上之推想，將一
    般經驗上有利被告之其他合理情況逕予排除，此觀諸最高法院七十六年度台上字
    第四九八六號、三十二年度上字六七號判例意旨亦甚明顯。再者，刑事訴訟法第
    一百六十一條已於九十一年二月八日修乙公布，修乙後同條第一項規定：檢察官
    就被告犯罪事實，應負舉證責任，並指出證明之方法。因此，檢察官對於起訴之
    犯罪事實，應負提出證據及說服之實質舉證責任。倘其所提出之證據，不足為被
    告有罪之積極證明，或其闡明之證明方法，無從說服法官以形成被告有罪之心證
    ，基於無罪推定之原則，自應為被告無罪判決之諭知，亦有最高法院九十二年度
    台上字第一二八號判例可參。
四、訊據被告甲○○、丙○○均堅決否有此部分殺人或持有槍、彈犯行，被告甲○○
    辯稱：「槍擊案當時，伊人雖在公司二樓，但伊是顏鴻鈞的職員，顏鴻鈞要伊招
    呼客人，伊只是負責準備茶水、倒茶等工作，並不知道後來會發生槍擊案，伊一
    聽到槍聲就嚇呆了，第一個從二樓跑下來」等語，被告丙○○則辯稱：「命案地
    點是在公司二樓，伊一直都在一樓，當天顏鴻鈞帶了五、六名小弟和對方丁○○
    等四人談判，伊在一樓聽到槍聲，那些小弟都跑下樓，顏鴻鈞最後才下樓，顏鴻
    鈞叫伊將公司鐵門拉下，後來伊到街口碰到甲○○和顏鴻鈞，顏鴻鈞向伊說因『
    洪董』（指丁○○）要阻擋，才失手開槍打到丁○○，伊並沒有參與槍擊丁○○
    等人」等語。
五、經查：
  (一)、被害人洪欽富、許東慶、施俊旭、丁○○於上開時地遭槍擊，洪欽富受有頭部
      槍擊傷二處、右上臂槍擊傷一處、右手部槍擊槍二處、右胸部槍擊傷一處等傷
      害，許東慶受有右臉頰槍擊傷一處、右腹部槍擊傷一處等傷害，二人均當場陳
      屍在上開青年一路處二樓，施俊旭受有右前胸槍擊傷、左上背槍擊各一處等傷
      害，經送醫急救後，延至九十年六月二十九日二十三時五十許，亦因多重槍擊
      傷死亡，而丁○○則經送醫急救後倖免於難，惟亦因此受有受有左側頭顱子
      彈貫穿併顱骨開放性骨折及腦內出血、子彈貫穿傷併下頷骨開放性骨折、
      右側肩部槍擊傷併右肱骨頭骨折及子彈留置、左肩部子彈貫穿傷併腋膈膜裂
      傷、右手子彈貫穿傷併第二掌骨開放性骨折等傷害，此有臺灣高雄地方法院
      檢察署解剖記錄報告、相驗屍體證明書、邱綜合醫院診斷證明書、丁○○病歷
      資料在卷可憑；且依青年一路處二樓所採得如附表三編號８～之彈殼九顆，
      其中編號編號１０彈殼為附表二編號３槍枝所擊發、編號彈殼為附表二編號１
      槍枝所擊發，編號８、９、、、、、彈殼則係另由同一枝槍所擊發
      ，此有內政部警政署刑事警察局九十年六月三十日刑鑑字第一０三六六三號、
      九十年七月一日刑鑑字第一０三八三五號鑑驗通知書在卷可憑。則依洪欽富、
      許東慶、施俊旭、丁○○所受之多重槍擊傷，及本件查扣之二枝手槍僅在上開
      青年一路處二樓各遺留一顆彈殼觀，應可認定洪欽富、許東慶、施俊旭、丁○
      ○於案發當時，係遭人持三枝手槍槍擊致死亡或受傷，合先敘明。
  (二)、本件槍擊發生當時，上開青年一路處二樓除被告甲○○、顏鴻鈞及洪欽富、許
      東慶、施俊旭、丁○○共六人外，是否尚有其他人在場，及除顏鴻鈞持槍外，
      尚有何人持槍。依被告甲○○於九十年七月十九日、八月九日警詢及九十年七
      月十九日、八月二十九日、十月四日偵訊所述，尚有被告丙○○及顏鴻鈞二名
      不知名之友人在場，被告丙○○亦有持槍，惟其於九十年七月十九日原審法院
      調查時卻稱：「被告丙○○於『事後』有持槍」等語，至九十二年十月十四日
      原審法院審理時則已改稱：「二樓尚有顏鴻鈞二名友人，但被告丙○○不在二
      樓現場」等語；而依丁○○於九十年七月十日警詢時所陳：「當時尚有被告丙
      ○○在場，伊可能係遭被告甲○○或丙○○自後方持槍射擊而受傷」等語，惟
      於九十年八月九日警詢、九十年八月二十九日偵訊時均改稱：「被告丙○○應
      該有在場，但不知何人持槍或開槍」等語，至九十二年二月七日原審法院調查
      時又證稱：「樓下有被告丙○○，伊到樓上時也沒有看到被告丙○○，亦不知
      何人向伊開槍」等語，再於九十二年十月十四日原審法院審理時又證稱：「當
      天伊第一次上二樓時，被告甲○○和丙○○有來倒茶，後來伊下至一樓，被告
      甲○○、丙○○也在一樓，伊再上二樓時，樓上就只有包括伊和顏鴻鈞等五人
      ，伊不知何人向伊開槍，伊之前是認為顏鴻鈞與伊有交情，不可能對伊開槍，
      如果顏鴻鈞的遺書寫說有對伊開槍，那就應該是顏鴻鈞對伊開槍」、「伊不知
      是被從前面還是後面射擊，但伊背後確實有受傷」等語；被告丙○○則一再否
      認案發當時在二樓，並於九十一年六月四日、六月十八日警詢及九十一年六月
      二十一日偵訊中，則一再陳稱：「尚有小朱（朱志文）、彥宏（陳彥宏）及顏
      鴻鈞二名友人在場」等語，而朱志文、陳彥宏分別於九十一年六月二十二日、
      七月五日警詢時否認發生槍擊當時在場；證人朱志文復於本院審理中證稱：「
      ：：顏鴻鈞說要回公司，顏鴻鈞大約又在三點多左右打電話給他（指甲○○）
      ，說要回公司談貼布的事情，我也有去，後來有談好，我也有代銷貼布，我有
      把貼布放在車上，談好後甲○○說要帶我們去西子灣逛逛，晚上去麗晶飯店吃
      飯。甲○○本來要和我們一起去逛逛，後來顏鴻鈞接到一通電話，顏鴻鈞就跟
      甲○○說公司的小妹休息，請甲○○要留下來幫忙，甲○○要我們先去逛逛，
      六點多左右會打電話給我們一同去吃飯。」，「甲○○（後來）有電話給我們
      ，說公司出事，我們就約在麗晶飯店大廳見面，在飯店大廳的時候，甲○○跟
      我說顏鴻鈞開槍打死人。」等語，被告甲○○亦否認朱志文、陳彥宏於發生槍
      擊當時在場。是綜上所述，本件槍擊發生當時，上開青年一路處二樓在場人員
      有被告甲○○、顏鴻鈞及洪欽富、許東慶、施俊旭、丁○○及顏鴻鈞二名不知
      名友人共八人，而被告丙○○是否在場，顯難依丁○○、被告甲○○前後互相
      歧異之證（供）述為論斷依據，又被告甲○○、丙○○是否於當時持槍向丁○
      ○射擊，亦難全憑丁○○上開「顏鴻鈞不可能向伊射擊」之猜測，即推論丁○
      ○係遭被告甲○○、丙○○所射擊。
  (三)、丁○○就遭何人持槍射擊受傷，或從何處射擊，依上所述，其或稱「可能遭被
      告甲○○『或』被告丙○○從後面開槍射擊」等語，或稱「不知遭何人開槍射
      擊」等語，或稱「不知是遭從前後或後面射擊」等語。然依丁○○所受左側
      頭顱子彈貫穿併顱骨開放性骨折及腦內出血、子彈貫穿傷併下頷骨開放性骨
      折、右側肩部槍擊傷併右肱骨頭骨折及子彈留置、左肩部子彈貫穿傷併腋
      膈膜裂傷、右手子彈貫穿傷併第二掌骨開放性骨折等五處槍傷，經原審法院
      函請負責治療洪宏錄之醫師巫宗源到庭說明該五處槍傷是否可能係遭自後射擊
      所致，證人巫宗源於九十三年一月六日原審法院審理時到庭證稱：「第處傷
      口，如果持槍者與被害人均站立時，持槍者不可能站在被害人後方射擊造成此
      種傷勢，如被害人已面朝下趴著，持槍者亦不可能站在被害人兩側後方射擊，
      因與射入、射出口不符，但如係在被害人受傷即將倒地之際，被害人頭部下垂
      時，則有可能係遭持槍者自前方射擊所致。第處傷口，如持槍者站在被害人
      前方，有可能造成此種傷勢，但如持槍者站在被害人後方，當被害人頭部又往
      後轉時射擊，亦有可能造成此種傷勢。第及處傷口，不可能是持槍者自後
      對被害人射擊造成。第處傷口，因人體手掌較薄，無法判斷射入、射出口，
      且被害人手會動（舉起時手掌朝前、放下時手掌朝後），持槍者是站在被害人
      前方或後方均有可能造成此種傷勢」等語明確，則丁○○所受第處槍傷
      ，已可排除係遭持槍者自後射擊，而第處槍傷，依丁○○所證其係遭自後槍
      擊，未能看清楚何人射擊即倒下，則其於遭槍擊當時自應無往後轉頭之情形，
      否則當能看清何人持槍射擊，又第處槍傷僅為右手第二掌開放性骨折之傷害
      ，當非為丁○○所指陳遭自後射擊倒地之第一槍；再者，參酌扣案顏鴻鈞之遺
      書反覆寫下：「對彬不起，他擋在前，太對不起」、「最可憐是彬仔，我不是
      故意的，他擋在前面，對不起」、「我誤殺了彬，太對不起，他是好人」等文
      字，及丁○○於九十二年十月十四原審法院審理時證稱：「當時洪欽富、施俊
      旭站起來和顏鴻鈞大小聲，許東慶沒有站起來，當時被告甲○○、丙○○還沒
      上二樓，伊看到顏鴻鈞拿一枝槍朝洪欽富的方向開，伊有喊不要開槍，之後伊
      就什麼都不知道」等語、被告甲○○於同日供稱：「當時顏鴻鈞從桌子底下拿
      起一個黑色袋子放在桌上，然後拿起一枝銀色的槍，往洪欽富和阿發那邊走去
      ，朝洪欽富開槍，丁○○站起來說董仔不要，伊和丁○○都有往前去攔阻顏鴻
      鈞」等語。則依丁○○所受之槍傷位置，及其與被告甲○○就槍擊當時情況之
      描述，並參酌顏鴻鈞遺書之內容，丁○○所指遭被告甲○○或丙○○自背後槍
      擊，應係其在遭槍擊驚惶之際誤認遭槍擊方向，及因對顏鴻鈞信賴情況下，所
      為猜測之語，自不足為被告甲○○、丙○○不利之認定。
  (四)、依上開所述，被告丙○○於槍擊發生之時是否在上開青年一路處二樓，已屬有
      疑，而被告甲○○雖在該處二樓，是否持槍射擊洪宏錄等四人，亦屬有疑，惟
      能否僅以被告甲○○、丙○○為顏鴻鈞之職員，與顏鴻鈞關係密切，即認其等
      與顏鴻鈞事先有犯意聯絡情事。然被告甲○○、丙○○與丁○○間並無恩怨，
      此業經丁○○於九十二年十月十四日原審法院審理時證述在卷，且依扣案顏鴻
      鈞遺書所載：「許東慶原是在日本當詐騙犯，這一次為點小錢到處燒，邀一票
      兄弟（阿義）及他弟弟剛假釋出來的阿信，半個月前給我下馬威，阿發還當面
      辱罵我，逼我犯下這滔天大罪」、「尤其是洪欽富最壞，他從我回來後吃定我
      ，欠的錢，七折八扣也不還」、「大陸投資失誤，幾仁（年）的錢財耗盡，為
      負債鋌而走險」、「幹下這蠢事，但已到臨界點，忍無可忍」、「沒有預謀，
      原只想作為防備之需，但阿發恐嚇我，說他早上就開始釘（盯）住，而且吃定
      我，態度惡劣」、「四個人全是我親手作的，阿彬可惜」、「命途多舛、付出
      太多，被欺負太甚，走上這條絕路，情非得已，忍無可忍」等文字，及被告甲
      ○○、丙○○所供稱因顏鴻鈞與許東慶等人因走私毒品未能成功而生財務糾紛
      ，始有案發當日談判之舉等情；足認被告甲○○、丙○○與丁○○等四人並無
      財務糾紛，且應係顏鴻鈞認其前已遭許東慶等人欺壓，並在當日談判過程中又
      受恐嚇、辱罵，始有突發之開槍射擊之舉，此自難僅以被告甲○○、丙○○為
      顏鴻鈞之職員，或槍擊發生之時有在場，即強責其等應對丁○○等人因遭槍擊
      受傷或死亡之結果，同負刑事責任。
  (五)、證人楊宗憲固於九十年七月一日警訊時證稱：「當時慢車道有併排停一部黑色
      自用小客車，伊聽到槍聲後約過二分鐘，有二位年青人跑出，其中一位提一只
      黑皮包，坐上該黑色小客車，後來該處另一年約五十歲之賴男子（指被告丙○
      ○）也走出來，將鐵門放下後，也坐上該部小客車一起離去」等語，惟有關被
      告丙○○搭乘黑色小車離開上開青年一路處一節，不僅為被告丙○○所否認，
      亦與被告甲○○所供：「伊是和顏鴻鈞、丙○○一起搭計程車離開」等語不符
      ，且證人楊宗憲並未目睹槍擊現場之情形，縱被告丙○○或甲○○有與顏鴻鈞
      共同搭乘黑色小客車離開情事，亦難依此推論被告丙○○、甲○○有參與槍擊
      丁○○等人之行為，而為被告丙○○、甲○○不利之認定。
  (六)、被告甲○○固經高雄市政府警察局測謊結果，其回答：有關本案案發當時，你
      有沒有開槍等語，雖呈不實反應，研判有說謊等情，有該局九十年十一月二十
      六日高市警鑑字第六七五二七號鑑驗通知書在卷可按。然查，測謊係指檢測者
      對受測人以測謊儀器實施檢測，由檢測人向受測人就預定問題發問，受測人回
      答問題時經由紀錄受測人之心理及生理反應，再由檢測人就紀錄判別解讀，制
      作報告載明受測人種種反應是否呈現說謊。因此，測謊並非針對謊言本身加以
      偵測，而是以受測人答話時之生理及心理紀錄為主要判讀對象，並非就其回答
      與其他事證另行綜合調查研判之結果。本案被告甲○○於實施測謊時之回答呈
      不實反應，僅足以證明依受測紀錄所示，被告於該次受測時就前揭問題所為回
  答呈情緒波動，然被告甲○○就此等問題否認犯罪之回答與事實是否相符，自
      應輔以經驗法則與論理法則而為判斷，不得即引該測謊鑑定為被告甲○○不利
      認定之唯一依據。因之，本案證據除測謊鑑定結果外，既有上開所述丁○○之
      指述明顯瑕疵及相關事證無法證明被告甲○○有事先參與，或於案發當有持槍
      射擊之情事，而測謊證據其乙確性仍未達絕對客觀而得採為主要證據程度，自
      不能以之作為認定事實之唯一證據，是本乎罪疑惟輕法則，尚不得以被告甲○
      ○之測謊結果研判有說謊情形，進而，作為認定被告甲○○犯罪之依據。
  (七)、綜上所述，本件固可認丁○○等四人係遭人持三枝槍槍擊受傷或死亡，惟丁○
      ○之指訴既有上開重大瑕疵可指，且依公訴人所提之上開證據，亦難以推論被
      告甲○○、丙○○等二人有此部分之持槍殺人行為，揆諸首開說明，依「罪證
      有疑，利於被告」之原則，自應為被告甲○○無罪之諭知（被告丙○○部分，
      因公訴人認此部分與上開科刑部分有裁判上一罪關係，爰不另為無罪之諭知，
      已如前述）。
六、原審因而為被告甲○○無罪之判決，核無不合，檢察官上訴意旨，以被告甲○○
    於開庭時展現大哥架勢，並非只是倒茶水之職員，以及被告甲○○應與顏鴻鈞間
    有事先共謀之犯意聯絡云云，指摘原判決不當。然查不論被告甲○○是否有大哥
    架勢，不論是否僅是倒茶水之職員，均不能因此即推定其有本案之殺人動機以及
    應與顏鴻鈞間有犯意之聯絡與行為之分擔，檢察官此部分上訴為無理由，應予駁
    回。
據上論結，應依刑事訴訟法第三百六十八條、第三百六十九條第一項前段、第三百六
十四條、第二百九十九條第一項前段，槍砲彈藥刀械管制條例第七條第四項、第十二
條第四項，刑法第十一條前段、第二十八條、第二百七十一條第二項、第一項、第三
百零二條第一項、第五十五條、第二十六條前段、第三十七條第二項、第三十八條第
一項第一款、第二款，罰金罰鍰提高標準條例第一條前段，判決如主文。
本案經檢察官羅建勛到庭執行職務。
中      華      民      國    九十三    年      八      月     十九    日
                              臺灣高等法院高雄分院刑事第九庭
                                  審判長法官  張明松
                                        法官  郭玫利
                                        法官  任森銓
右乙本證明與原本無異。
如不服本判決應於收受本判決後十日內向本院提出上訴書狀，其未述上訴理由者，
並得於提起上訴後十日內向本院補提理由書狀（均須按他造當事人之人數附繕本)「
切勿逕送上級法院」。
                                      書記官  蘇恒仁
中      華      民      國    九十三    年      八      月     十九    日
附錄論罪法條：
刑法第二百七十一條第一項、第二項：
殺人者，處死刑、無期徒刑或十年以上有期徒刑。
前項之未遂犯罰之。
刑法第三百零二條第一項：
私行拘禁或以其他非法方法，剝奪人之行動自由者，處五年以下有期徒刑
、拘役或三百元以下罰金。
槍砲彈藥刀械管制條例第七條：
未經許可，製造、販賣或運輸火砲、肩射武器、機關槍、衝鋒槍、卡柄槍
、自動步槍、普通步槍、馬槍、手槍或各類砲彈、炸彈、爆裂物者，處死
刑、無期徒刑或七年以上有期徒刑；處徒刑者，併科新台幣三千萬元以下
罰金。
未經許可，轉讓、出租或出借前項所列槍砲、彈藥者，處無期徒刑或五年
以上有期徒刑，併科新台幣一千萬元以下罰金。
意圖供自己或他人犯罪之用，而犯前二項之罪者，處死刑或無期徒刑；處
徒刑者，併科新台幣五千萬元以下罰金。
未經許可，持有、寄藏或意圖販賣而陳列第一項所列槍砲、彈藥者，處五
年以上有期徒刑，併科新台幣一千萬元以下罰金。
第一項至第三項之未遂犯罰之。
槍砲彈藥刀械管制條例第十二條第四項：
未經許可，持有、寄藏或意圖販賣而陳列子彈者，處五年以下有期徒刑，
併科新台幣三百萬元以下罰金。
附表一：（地點─高雄縣茄萣鄉新庄巷四十一弄三十七號牧場）
┌───┬─────────┬───┬─────────────────┐
│編號  │扣押物            │數量  │備註                              │
├───┼─────────┼───┼─────────────────┤
│１    │彈殼              │四顆  │子彈彈底標記89-ACP二顆、9MM-LUGER-│
│      │                  │      │FC一顆、9MM-PMC一顆。             │
├───┼─────────┼───┼─────────────────┤
│２    │彈頭碎片          │三顆  │其中內含銅包衣碎片二片及彈頭鉛心碎│
│      │                  │    │片一片。                          │
├───┼─────────┼───┼─────────────────┤
│３    │彈匣一個（內有子彈│十五顆│子彈彈底標記9MM-LUGER-66-APC七顆、│
│      │）                │      │89-APC三顆、WCC-87+四顆、FO-87一顆│
│      │                  │      │，均係制式口徑9MM子彈，均具殺傷力 │
│      │                  │      │。                                │
├───┼─────────┼───┼─────────────────┤
│４    │手銬              │一付  │顏鴻鈞所有。                      │
├───┼─────────┼───┼─────────────────┤
│５    │黑色塑膠手提袋    │一只  │顏鴻鈞所有。                      │
├───┴─────────┴───┴─────────────────┤
│備註一：                                                              │
│編號１彈殼四顆中：                                                    │
│１、彈底標記9MM-LUGER-FC彈殼一顆，為附表二編號１槍枝所擊發。    │
│２、其餘彈殼三顆，為附表二編號３槍枝所擊發。                          │
│備註二：                                                              │
│編號３子彈與附表二編號２、４子彈合計三十三顆，於送鑑定時，共試射八顆，│
│僅餘二十五顆。                                                        │
└───────────────────────────────────┘
附表二：（地點─高雄縣茄萣鄉新巷四十一弄七之一號「新興宮」二樓廂房）
┌───┬─────────┬───┬─────────────────┐
│編號  │扣押物            │數量  │備註                              │
├───┼─────────┼───┼─────────────────┤
│１    │制式手槍（含滅音管│一枝  │槍枝管制編號：0000000000，係口徑9M│
│      │一個、彈匣一個）  │      │M之制式半自動手槍，滑套上具”DVC-S│
│      │                  │      │EMI-AUTOMATIC-PISTOL及9MM-PARABELL│
│      ││      │UM-MADE-IN-CANADA”字樣，槍管內具 │
│      │                  │      │六條左旋之來復線，機械性能良好，可│
│      │                  │      │擊發子彈，認具殺傷力（顏鴻鈞死亡時│
│      │                  │      │左手所握）。                      │
├───┼─────────┼───┼─────────────────┤
│２    │編號１手槍及彈匣內│八顆  │子彈彈底標記6-90MAL-9MM一顆、9MM-L│
│      │之子彈            │      │UGER-66-ACP二顆、9MM-LUGER-AP一顆 │
│      │                  │      │、9MM-LUGERWIN一顆、9MM-96ACP二顆 │
│      │                  │      │、9MM-LUGER-FC一顆，認均係制式口徑│
│      │                  │      │9MM子彈，認均具殺傷力。           │
├───┼─────────┼───┼─────────────────┤
│３    │制式手槍（含彈匣一│一枝  │槍枝管制編號：0000000000，認係美國│
│      │個、槍號945NV068）│      │BROWNING廠製BDM型口徑9MM制式半自動│
│      │                  │      │手槍，槍管宙具六條右旋之來復線，機│
│      │                  │      │械性能良好，可擊發子彈，認具殺傷力│
│      │                  │      │（自顏鴻鈞陳屍處右上肩起獲）。    │
├───┼─────────┼───┼─────────────────┤
│４    │編號３手槍及彈夾內│十顆  │子彈彈底標記WCC-87四顆、9MM-LUGER-│
│      │之子彈            │      │66-ACP三顆、89-APC三顆，認均係制式│
│      │                  │      │口徑9MM子彈，認均具殺傷力。       │
├───┼─────────┼───┼─────────────────┤
│５    │彈殼              │一顆  │認係已擊發之口徑9MM子彈彈殼（彈底 │
│      │                  │      │標記為”RP-9MM-LUGER”）。        │
├───┼─────────┼───┼─────────────────┤
│６    │彈頭碎片          │一顆  │認係已擊發之口徑9MM制式銅包衣彈頭 │
│      │                  │      │，其上具六條左旋之來復線，業已嚴重│
│      │                  │      │磨損變形。                        │
├───┼─────────┼───┼─────────────────┤
│７    │黃色飼料袋        │一只  │陳來惠所有。                      │
├───┴─────────┴───┴─────────────────┤
│備註一：編號５彈殼為編號１槍枝所擊發。                                │
│備註二：編號２、４子彈與附表一編號３子彈合計三十三顆，於送鑑定時，共試│
│        射八顆。                                                      │
└───────────────────────────────────┘
附表三：（地點─高雄市苓雅區○○○路八十六號捷威股份有限公司二樓）
┌───┬─────────┬───┬─────────────────┐
│編號  │扣押物            │數量  │備註                              │
├───┼─────────┼───┼─────────────────┤
│１    │彈頭（採證編號13）│一顆  │認係已擊發之口徑9MM銅包衣彈頭，業 │
│      │                  │      │已嚴重變形磨損，其上具五條右旋之來│
│      │                  │      │復線（在二樓客廳OA辦公桌隔板旁走道│
│      │                  │      │上採得）。                        │
├───┼─────────┼───┼─────────────────┤
│２    │彈頭（採證編號24）│一顆  │認係已擊發之口徑9MM銅包衣彈頭，業 │
│      │                  │      │已嚴重變形磨損，其上僅餘具四條右旋│
│      │                  │      │之來復線（在二樓客廳方型茶几東側地│
│      │                  │      │上採得）。                        │
├───┼─────────┼───┼─────────────────┤
│３    │彈頭（採證編號35）│一顆  │認係已擊發之口徑9MM鉛彈頭，業已嚴 │
│      │                  │      │重變形磨損，無法判斷其來復線條數及│
│      │                  │      │方向（在死者許東慶身體下方採得）。│
├───┼─────────┼───┼─────────────────┤
│４    │彈頭（採證編號36）│一顆  │認係已擊發之口徑9MM銅包衣彈頭，業 │
│      │                  │      │已嚴重磨損，其上具五條右旋之來復線│
│      │        │      │（在二樓客廳黑色沙發上採得）。    │
├───┼─────────┼───┼─────────────────┤
│５    │彈頭（採證編號37）│一顆  │認係已擊發之口徑9MM銅包衣彈頭，業 │
│      │                  │      │已嚴重變形磨損，其上具五條右旋之來│
│      │                  │      │復線（在監錄電視桌下採得）。      │
├───┼─────────┼───┼─────────────────┤
│６    │彈頭（採證編號41）│一顆  │認係已擊發之口徑9MM銅包衣彈頭，其 │
│      │                  │      │上具五條右旋之來復線（在二樓客廳黑│
│      │                  │      │色沙發椅背內採得）。              │
├───┼─────────┼───┼─────────────────┤
│７    │彈頭（採證編號42）│一顆  │認係已擊發之口徑9MM銅包衣彈頭，其 │
│      │                  │      │上具五條右旋之來復線（在二樓客廳黑│
│      │                  │      │色沙發座墊縫隙內採得）。          │
├───┼─────────┼───┼─────────────────┤
│８    │彈殼（採證編號11）│一顆  │認係已擊發之口徑9MM制式子彈彈殼， │
│      │                  │      │彈底標記為”FC-9MM-LUGER”（在二樓│
│      │                  │      │客廳OA辦公桌隔板旁地上採得）。    │
├───┼─────────┼───┼─────────────────┤
│９    │彈殼（採證編號21）│一顆  │認係已擊發之口徑9MM制式子彈彈殼， │
│      │                  │      │彈底標記為”99-ACP-9MM-LUGER”（在│
│      │                  │      │二樓走道之電扇旁地上採得）。      │
├───┼─────────┼───┼─────────────────┤
│１０    │彈殼（採證編號25）│一顆  │認係已擊發之口徑9MM制式子彈彈殼， │
│      │                  │      │彈底標記為”87-WCC-+”（在二樓走道│
│      │                  │      │之盆栽旁地上採得）。              │
├───┼─────────┼───┼─────────────────┤
│    │彈殼（採證編號27）│一顆  │認係已擊發之口徑9MM制式子彈彈殼， │
│      │            │      │彈底標記為”99-APC-9MM-LUGER”（在│
│      │                  │      │死者許東慶身體左側地面上採得）。  │
├───┼─────────┼───┼─────────────────┤
│    │彈殼（採證編號28）│一顆  │認係已擊發之口徑9MM制式子彈彈殼， │
│      │                  │      │彈底標記為”99-APC-9MM-LUGER”（在│
│      │                  │      │沙發椅與電視桌間之地面上採得）。  │
├───┼─────────┼───┼─────────────────┤
│    │彈殼（採證編號34）│一顆  │認係已擊發之口徑9MM制式子彈彈殼， │
│      │                  │      │彈底標記為”87-WCC-+”（從死者許東│
│      │                  │      │慶褲上掉落採得）。                │
├───┼─────────┼───┼─────────────────┤
│    │彈殼（採證編號38）│一顆  │認係已擊發之口徑9MM制式子彈彈殼， │
│      │                  │      │彈底標記為”99-APC-9MM-LUGER”（在│
│      │                  │      │監錄電視桌上採得）。              │
├───┼─────────┼───┼─────────────────┤
│    │彈殼（採證編號39）│一顆  │認係已擊發之口徑9MM制式子彈彈殼， │
│      │                  │      │彈底標記為”99-APC-9MM-LUGER”（在│
│      │                  │      │客廳西南角落沙發後方採得）。      │
├───┼─────────┼───┼─────────────────┤
│    │彈殼（採證編號40）│一顆  │認係已擊發之口徑9MM制式子彈彈殼， │
│      │                  │      │彈底標記為”99-APC-9MM-LUGER”（在│
│      │                  │      │沙發椅下方採得）。                │
├───┼─────────┼───┼─────────────────┤
│    │子彈（採證編號43）│十六顆│認均係口徑9MM制式子彈，認均具殺傷 │
│      │                  │      │力（在二樓客廳咖啡色辦公桌右側第三│
│      │                  │      │格抽屜內採得）。                  │
├───┴─────────┴───┴─────────────────┤
│備註：上開編號８～九顆彈殼中，其中：                                │
│一、編號８、９、、、、、彈殼，係由同一枝槍所擊發。          │
│二、編號１０彈殼為附表二編號３槍枝所擊發。                              │
│三、編號彈殼為附表二編號１槍枝所擊發。                              │
└───────────────────────────────────┘
